【裁判字號】    90,台上,2295
【裁判日期】    900419
【裁判案由】    違反毒品危害防制條例
【裁判全文】
最高法院刑事判決                                九十年度台上字第二二九五號
    上訴人  台灣高等法院台南分院檢察署檢察官
    被  告  甲○○
右上訴人因被告違反毒品危害防制條例案件，不服台灣高等法院台南分院中華民國八
十八年二月三日第二審判決（八十七年度上訴字第一八六五號，起訴案號：台灣台南
地方法院檢察署八十六年度偵字第一○一三四、一一三八五號），提起上訴，本院判
決如左：
    主  文
上訴駁回。
    理  由
按刑事訴訟法第三百七十七條規定，上訴於第三審法院，非以判決違背法令為理由，
不得為之。是提起第三審上訴，應以原判決違背法令為理由，係屬法定要件。如果上
訴理由狀並未依據卷內訴訟資料，具體指摘原判決不適用何種法則或如何適用不當，
或所指摘原判決違法情事，顯與法律規定得為第三審上訴理由之違法情形，不相適合
時，均應認其上訴為違背法律上之程式，予以駁回。本件原判決以公訴意旨略稱：被
告甲○○自民國八十六年一月初起至同年八月三日止，在台南市○○街一四八巷十七
弄五十一號，或同市○○○路○段四十一巷五十三號內，以每小包新台幣（下同）一
千元或二千元之價格，多次非法販賣安非他命予賴彥旭等情。因認被告涉有修正前麻
醉藥品管理條例第十三條之一第二項第一款非法販賣化學合成麻醉藥品罪嫌。經審理
結果，以被告自始否認售賣安非他命予賴彥旭；而賴彥旭所為向被告購買安非他命之
供述，前後不盡一致，顯有瑕疵存在，復無其他積極證據足證被告涉有前開罪嫌。因
認不能證明被告犯罪，爰撤銷第一審關於被告科刑部分之判決，改判諭知被告無罪，
已於理由內論敘綦詳。所為論敘，俱有卷存證據資料可資覆按，從形式上觀察，並無
違背法令之情形存在。按共同被告，或與被告具有共犯關係或其他犯罪上關聯之證人
，其所為不利於己之陳述，固得採為其他共同被告犯罪之證據，但此項不利之陳述，
須無瑕疵可指，且就其他方面調查，又與事實相符者，始得採為其他共同被告犯罪事
實之認定。蓋以被告之自白得為證據者，依刑事訴訟法第一百五十六條第一項規定，
須非出於強暴、脅迫、利誘、詐欺、違法羈押或其他不正之方法，且與事實相符者，
始足當之。又依同條第二項規定，被告之自白，不得作為有罪判決之唯一證據，仍應
調查其他必要之證據，以察其是否與事實相符。立法目的旨在以補強證據擔保自白之
真實性，亦即以補強證據之存在，藉之限制自白在證據上之價值，防止偏重自白，發
生誤判之危險。以被告之自白，作為自己犯罪之證明時，尚有此危險；以之作為其他
共同被告之罪證時，不特在採證上同有虛偽性之危險，且難免有嫁禍他人而為虛偽供
述之虞。況非法施打、吸用麻醉藥品，供出其來源因而破獲者，依修正前麻醉藥品管
理條例第十三條之三規定，既得邀減其刑，為擔保其所為不利於其他共同被告之陳述
之真實性，尤應有足以令人確信其陳述為真實之補強證據，始能據為論罪之基礎。本
件共同被告賴彥旭所為不利於被告之供述，既有瑕疵存在，亦無任何補強證據足以擔
保其真實性，自不得採為被告有罪之唯一證據。至被告有無賴彥旭所指之呼叫器，該
呼叫器是否出於拷貝，電信機關有無此客戶資料，並不影響原判決所為論斷之本旨。
上訴意旨漫稱呼叫器號碼有代號者乃拷貝他人呼叫器使用，電信機關當然無此資料，
不得以此認定被告未販賣安非他命等語。徒憑己見，任意指摘原判決違法，難謂符合
第三審上訴之法定要件。復就賴彥旭所為供述之證明力，持與原判決不同之評價，而
執此對原審採證認事職權之適法行使，漫事爭執，亦與法律規定得為第三審上訴理由
之違法情形，不相適合，其上訴違背法律上之程式，應予駁回。
據上論結，應依刑事訴訟法第三百九十五條前段，判決如主文。
中      華      民      國     九十     年      四      月     十九     日
                              最高法院刑事第五庭
                                  審判長法官  紀  俊  乾
                                        法官  黃  正  興
                                        法官  陳  東  誥
                                        法官  張  春  福
                                        法官  韓  金  秀
      右正本證明與原本無異
                                              書  記  官
中      華      民      國     九十     年      四      月    二十三    日


司法院資訊處製作；財團法人民間司法改革基金會備份。
